【裁判字號】    98,小上,58
【裁判日期】    980824
【裁判案由】    修復漏水等
【裁判全文】
臺灣板橋地方法院民事判決              98年度小上字第58號
上  訴  人  丙○○
訴訟代理人  乙○○
被上訴人    甲○○
上列當事人間請求修復漏水等事件，上訴人對於中華民國98年4
月24日本院板橋簡易庭98年度板小字第1158號第一審判決提起上
訴，本院判決如下：
    主      文
上訴駁回。
第二審訴訟費用新臺幣壹仟伍佰元由上訴人負擔。
    事實及理由
一、按對於小額訴訟程序第一審判決之上訴，非以判決違背法令
    為理由，不得為之；判決不適用法規或適用不當者，為違背
    法令，判決有同法第469 條第1 至5 款所列各款情形之一者
    ，為當然違背法令；又依上訴意旨足認上訴為無理由者，其
    第二審判決得不經言詞辯論為之，民事訴訟法第436 條之24
    第2 項、第436 條之32第2 項、第468 條、第469 條第1 至
    第5 款、第436 條之29第2 款分別定有明文。
二、本件上訴人對於小額程序之第一審判決提起上訴，其上訴理
    由表明原審判決違背法令之處略謂：被上訴人擅自打除系爭
    建物滲漏水部分樓地板、主樑、承重牆壁等建築物之主要結
    構粉刷層，該行為所產生之震動力透過建築結構傳遞，造成
    埋設其內管線間密合度因震動而裂開，導致滲漏水損害，被
    上訴人打除行為與二樓滲漏水損害之發生確有相當因果關係
    ，依公寓大廈管理條例第10條但書及第12條但書規定，修繕
    費係因可歸責於區分所有權人之事由所致者，由該區分所有
    權人負擔，故修繕費應由被上訴人負擔。上開規定係民法第
    184 條第1 項及第191 條第1 項之特別規定，應優先適用。
    況系爭建物遭被上訴人打除，致上訴人無從舉證打除前系爭
    建物滲漏水損害原因為外牆滲漏水，依民事訴訟法第282 之
    1 規定，當事人因妨礙他造使用，故意將證據滅失、隱匿或
    致礙難使用者，法院得審酌情形認他造關於該證據之主張或
    依該證據應證之事實為真實。基此，原判決依據民法第184
    條第1 項、第191 條第1 項判決上訴人應負損害賠償責任，
    其判決為違背法令等語。
三、經查：兩造於原審97年10月23日言詞辯論期日同意由原審囑
    託臺灣省土木技師公會鑑定被上訴人所有門牌號碼臺北縣鶯
    歌鎮○○街17巷1 弄1 號2 樓房屋（下稱系爭房屋）之主臥
    室天花板及橫樑、次臥室天花板及大、小浴室之天花板潮濕
    、發霉及漏水等損害原因，經該會鑑定結果認為鑑定標的物
    所有潮濕、發霉及漏水等損害，全部係因同號3 樓房屋所有
    權人（即上訴人）將大浴室浴缸拆除後，其樓板混凝土表面
    未及時施作防水設施所致，有該公會出具之鑑定報告附於原
    審卷可憑（參見鑑定報告第14頁）。上訴意旨主張被上訴人
    擅自打除系爭建物滲漏水部分樓地板、主樑、承重牆壁（外
    牆）等建築物之主要結構粉刷層，該行為所產生之震動力透
    過建築結構傳遞，造成埋設其內管線間密合度因震動而裂開
    ，導致滲漏水損害，與二樓滲漏水損害之發生有相當因果關
    係云云，業據上訴人於原審提出抗辯（參見原審判決第7 頁
    ），然因上訴人並未舉證以實其說，而為原審所不採，亦具
    原審於判決理由敘明。且臺灣省土木技師公會上開鑑定報告
    業已敘明系爭2 樓房屋外牆雖有漏水現象，然其滲水水源與
    樓板滲水之水源不同，不會影響鑑定標的物樓板及橫樑等語
    （參見鑑定報告第9 頁）。是原審依其調查證據結果認定之
    事實，適用民法第184 條及第191 條規定，判決上訴人應賠
    償被上訴人所受損害之必要修復費用及法定遲延利息，並無
    何違背法令之處。上訴人猶執其於原審提出之上述答辯為本
    件之上訴理由，就原審取捨證據任加指摘，主張本件修繕費
    係因可歸責於被上訴人之事由所致者，應優先適用公寓大廈
    管理條例第10條但書及第12條但書，另主張被上訴人打除外
    牆，致上訴人無從舉證系爭建物滲漏水損害原因為外牆滲漏
    水，應適用民事訴訟法第282 之1 規定云云，依其上訴意旨
    ，足認為無理由。
四、綜上，本件上訴意旨指摘原審判決違背法令，求予廢棄改判
    ，依其上訴意旨，足認為無理由，爰不經言詞辯論，逕以判
    決駁回。
五、本件第二審裁判費新臺幣1,500 元，應由上訴人負擔，爰確
    定如主文第二項所示。
六、結論：本件上訴為無理由，依民事訴訟法第436 條之29第2
    款、第436 條之32第1 項、第2 項、第449 條第1 項、第78
    條、第436 條之19第1 項，判決如主文。
中    華    民    國    98    年    8     月    24    日
                  民事第三庭    審判長法  官  朱  朱耀平
                                          法  官  邱育佩
                                          法  官  許月珍
以上正本係照原本作成
本判決不得上訴。
中    華    民    國    98    年    8     月    24    日
                                  書記官  劉鴻傑


司法院資訊處製作；財團法人民間司法改革基金會備份。
